臺灣高等法院臺南分院刑事判決　　　　 96年度上訴字第197號
上　訴　人　臺灣雲林地方法院檢察署檢察官
上　訴　人
即　被　告　乙○○
　　　　　　　　　　（另案在台灣台中監獄執行）
選任辯護人　張育誠律師
　　　　　　簡承佑律師
被　　　告　丙○○
　　　　　　　　　　（另案在臺灣嘉義監獄執行中）
指定辯護人　本院公設辯護人丁○○
上列上訴人因被告等違反毒品危害防制條例案件，不服臺灣雲林
地方法院95年度重訴字第3號中華民國95年10月26日第一審判決
（起訴案號：臺灣雲林地方法院檢察署95年度偵字第571號、第7
10號），提起上訴，本院判決如下：
    主  文
上訴駁回。
    事  實
一、乙○○明知海洛因係毒品危害防制條例所列管之第一級毒品
    ，不得非法持有、販賣，竟基於意圖營利之犯意，於民國95
    年1月18日前某日，由不詳姓名、年籍綽號「駱駝」成年男
    子之介紹，而謀向彰化地區不詳姓名、年籍綽號「阿水」之
    成年男子販入第一級毒品海洛因。旋乙○○即自行籌資新臺
    幣（下同）190萬元，另王慶祝（臺灣雲林地方法院另行審
    結）亦自行籌資170萬元，並約同於95年1月18日一起前往購
    買毒品。惟王慶祝屆期因籌款不足，乃要求將交易期日延至
    隔日。95年1月19日15時31分許，王慶祝攜帶170萬元，偕同
    李谷文（另由檢察官偵辦中）到達乙○○雲林縣虎尾鎮○○
    路47之1號住處集合。同日17時10分許，乙○○攜帶190萬元
    ，並駕駛車牌號碼A9-9575號自用小客車，搭載王慶祝、李
    谷文、洪聖雄（另由檢察官偵辦中），及無犯意聯絡之丙○○（詳後理由欄），一同前往不詳姓名、年籍綽號「阿水」
    成年男子之彰化住處。到達後，乙○○、王慶祝、李谷文3
    人即進入屋內，乙○○以190萬元價格，向不詳姓名、年籍
    綽號「阿水」之成年男子販入第一級毒品海洛因1袋（經檢
    驗結果淨重356.06公克、空包裝重5.36公克），而王慶祝亦
    以170萬元價格購買第一級毒品海洛因1袋（經檢驗結果淨重
    332.69公克、空包裝重5.52公克）。嗣因海岸巡防總局中部
    地區巡防局雲林查緝隊先前發現乙○○、王慶祝涉嫌販賣毒
    品，而分別向臺灣雲林地方法院檢察署檢察官、臺灣臺南地
    方法院檢察署檢察官聲請核發通訊監察書，監察2人使用之
    行動電話，因而知悉上情，乃於95年1月19日22時55分許，
    在雲林縣虎尾鎮○○路47之1號前守候，待王慶祝自車牌號
    碼A9-9575號自用小客車下車，並與李谷文將其購得之海洛
    因毒品攜至車牌號碼7W-6889號自用小客車車內時，迅即上
    前攔阻查察，員警除扣得王慶祝所購買之第一級毒品海洛因
    1袋，並當場於乙○○褲子口袋內扣得其販入之第一級毒品
    海洛因1袋，另在車牌號碼A9-9575號自用小客車內，扣得丙○○持有之92手槍1支（丙○○違反槍砲彈藥刀械管制條例
    部分，已由檢察官另行提起公訴）。
二、案經海岸巡防總局中部地區巡防局、高雄縣政府警察局湖內
    分局報告臺灣雲林地方法院檢察署檢察官偵查起訴。
    理  由
甲、程序方面：
    按被告以外之人於審判外之言詞或書面陳述，除法律有規定
    者外，不得作為證據，刑事訴訟法第159條第1項固定有明文
    。惟被告以外之人於審判外之陳述，雖不符同法第159條之1
    至第159條之4之規定，而經當事人於審判程序同意作為證據
    ，法院審酌該言詞陳述或書面陳述作成時之情況，認為適當
    者，亦得為證據；當事人、代理人或辯護人於法院調查證據
    時，知有第159條第1項不得為證據之情形，而未於言詞辯論
    終結前聲明異議者，視為有前項之同意，此亦據同法第159
    條之5規定甚明。查本件具傳聞性質之言詞或書面證據，檢
    察官、被告及辯護人均表示同意作為本件認定犯罪事實之證
    據，且迄於言詞辯論終結前，亦未聲明異議。本院審酌前開
    證據資料作成時之情況，核無違法取證或其他瑕疵，且為證
    明本件犯罪事實所必要之重要關係事項，認為以之作為證據
    為適當，自得採為本案認定事實之證據，先予敘明。
乙、實體方面：
壹、被告乙○○部分：
一、訊據被告乙○○坦承於94年1月19日17時10分許，偕同同案
    被告王慶祝、李谷文，由乙○○駕駛車牌號碼A9-9575號自
    小客車，搭載被告丙○○、洪聖雄、王慶祝、李谷文駛往彰
    化市「阿水」不詳友人住處，丙○○、洪聖雄2人在屋外車
    內等候，王慶祝、李谷文、乙○○3人進入屋內，由王慶祝
    以170萬元向「阿水」購買海洛因一包（淨重332.69公克、
    空包裝重5.52公克），乙○○以190萬元購買一包（淨重35
    6.06公克、空包裝重5.36公克）。因海岸巡防總局中部地區
    巡防局雲林查緝隊先前發現王慶祝、乙○○涉嫌販賣毒品，
    分別向臺灣台南、雲林地方法院檢察署檢察官聲請核發通訊
    監察書上開行動電話，因而知悉上情，而於95年1月19日22
    時55分許，在雲林縣虎尾鎮○○路47之1號前守候，待王慶
    祝自其A9-9575號自小客車下車，並與李谷文將其購得之海
    洛因毒品攜至車牌號碼7W-6889號自用小客車車內時，迅即
    上前攔阻查察，員警除扣得王慶祝所購買之第一級毒品海洛
    因1袋，並當場於乙○○褲子口袋內扣得其販入之第一級毒
    品海洛因1袋之事實不諱。而上開被告乙○○不爭執真實性
    之事項，與：
  (一)證人即同案被告王慶祝於原審審理中證稱：當時是與乙○○
    、綽號「駱駝」之人一起賭博時，「駱駝」介紹說臺中「阿
    水」有東西不錯，看我們要不要拿。因為「阿水」的電話只
    有「駱駝」才知道，所以是「駱駝」約好時間後，打電話給
    乙○○，再由乙○○打電話給他，一起再去拿。他是第一次
    向「阿水」購買毒品，乙○○應該也是第一次。本來約好95
    年1月18日，因為他的錢不夠，所以改在隔日。出發當天先
    在乙○○雲林縣虎尾鎮○○路47之1號處集合，由乙○○駕
    車，同行的有他、丙○○、李谷文及洪聖雄。到達「阿水」
    住處，只有他、乙○○、李谷文3人進入，他買了170萬元的
    海洛因，乙○○買190萬元，李谷文是他邀去的沒有買。後
    來他買的毒品是請李谷文幫忙揹著，所以警察是在李谷文身
    上查獲他所購買的毒品，至於乙○○的毒品他不知道放在何
    處。被抓的時候，乙○○所買的毒品是在乙○○身上被查獲
    等情（見原審卷第202頁至第208頁）。
  (二)同案被告王慶祝所持用之0000000000號行動電話95年1月18
    日20時8分、1月19日15時31分之通訊監察譯文各1份（95年
    度偵字第571號卷二第57頁、第59頁）。分別可證明被告乙○○與王慶祝購買毒品海洛因之日期延期1日，以及王慶祝
    於95年1月19日15時31分到達乙○○家樓下，通知乙○○前
    來開門之事實。
  (三)現場照片4張（海巡總局中部地區巡防局刑案卷宗第65頁至
    第66頁）、法務部調查局調科壹字第160002991號、第0000
    00000號鑑定通知書各1紙（本院卷第44頁、第45頁）。
    等證據互核相符，自堪信為真實。
二、然被告乙○○否認有違反毒品危害防制條例犯罪情事，辯稱
    ：伊係虎尾分局刑事組小隊長甲○○的線民，伊在在購買海
    洛因前，有跟吳小隊長報備過，伊是在幫警察破案，因伊經
    營電動玩具店，所以需要和警員配合，如此伊之電動玩具店
    才能繼續經營，而不被取締，我將海洛因磚買回來後，有向
    吳小隊長報備，且伊使用暗號即「借五十萬元」，暗號代表
    這條線成功了，吳小隊長說他在台北開流氓感訓的會議，回
    來再與伊聯絡，但吳小隊長尚未與伊聯絡上，伊就被抓了，
    購買回來的海洛因磚一塊就交由吳小隊長處理，之前已合作
    過很多次了云云。於原審並辯稱：因為甲○○在臺北開會，
    又已經跟「阿水」他們聯絡好要去買，如果不去可能會被懷
    疑，不得已一定要去，所以沒辦法才前往向「阿水」購買毒
    品，因此購買毒品不是要販賣，也不是吸食用云云。
三、惟查：
  (一)本件證人甲○○於偵查中證稱：「他（指乙○○）是我的線
    民」、「乙○○出事前2天，我去臺北開流氓會議，他突然
    打電話給我說：『董仔，我欠50萬元』，當時我心知他旁邊
    有人，暗示我有大案件，因為我與他無金錢往來，可能要提
    供我情資，因為50萬元蠻可觀的，代表案子很大。回雲林後
    ，我在執行迅雷流氓案件期間他出事」、「他曾說彰化地區
    阿水販賣海洛因數量很大，要報線索給我抓」、「（問：破
    獲毒品案模式？）答：乙○○先去摸索販賣地點，再提供情
    資給我，再規劃」、「（問：乙○○具體如何摸索？）答：
    瞭解如何抓，對方毒品量多少」、「（問：你與乙○○合作
    ，只有你知道？）答：對，沒有第三人知道」、「（問：合
    作情節有無書面？）答：沒有」、「（問：乙○○摸索所需
    資金來源？）答：我不知道」、「（問：你有無提供過資金
    ？）答：沒有」、「（問：本案你的意思，是指乙○○跟你
    說阿水賣海洛因量很大，而還不知道乙○○摸索的情形？）
    答：是，他打完電話，我還不及與他討論案情」、「（問：
    你對乙○○花1、2百萬元買海洛因有何意見？）答：我覺得
    很納悶」、「（問：乙○○會花1、2百萬元去摸索情資？）
    答：他是很講義氣的人，但會做這樣的事，跟他的智商反應
    有關」、「（問：你與乙○○合作的案子，他曾花1、2百萬
    元探索情資？）答：我不知道，但他回報比較大的案子都會
    多少花一點錢」、「（問：你有沒有其他陳述？）答：乙○○對社會還有一點貢獻，不是真正的大毒梟」（95年度偵字
    第517號卷一第69頁至第70頁）。於本院審理時復到庭證稱
    ：「（問：乙○○是你個人的線民或是你們刑事組的線民？
    ）乙○○是我們刑事組的線民。（問：若乙○○當線民需要
    費用，由何人支付？）由他自己承擔。（問：乙○○提供的
    線索，若你們認為線索明確，是否依內部規定，應立即報請
    檢察官指揮偵辦？）之前大的案件有這麼做。（問：本案在
    你的判斷中，是否非明確、急迫的大案件？）當時我被調到
    虎尾分局當小隊長，我認為本案並非這麼急迫，還可以再佈
    署，當時我認為手上的流氓案件比較急迫，當時我認為從台
    北開會回來還可以再處理。」等語明確。是依證人甲○○上
    開證詞可知，本件證人甲○○僅只聽過被告乙○○表示彰化
    「阿水」賣海洛因量很大，尚無其他具體線索，且依證人甲○○與被告乙○○以往合作模式，係由被告乙○○提供情資
    給證人，證人再為判斷、規劃，而對於本案被告提供之線索
    ，證人亦認並非明確、急迫的大案件，其開會回來尚可以處
    理，足見本件被告乙○○購買毒品，係其自己決定行事，並
    非受證人甲○○指示搜集偵查線索，應可認定。再參以證人
    甲○○並表示其從來沒有提供過資金給被告乙○○，而被告
    乙○○居然願花費190萬元鉅資購買毒品，衡情，此顯明不
    在證人甲○○之授意範圍內。因此，由證人甲○○上開證述
    情節以觀，充其量僅能證明被告為其線民，並曾通報「阿水
    」販毒之事實，惟除此之外，認尚無法作為被告販入毒品之
    有利認定。
  (二)而依下列理由，本院認可判斷被告乙○○其出資190萬元購
    買毒品換取情資，實係為自己為販賣之用而販入毒品：
  １被告乙○○於95年1月20日為警查獲之初的警訊中自稱：「
    丙○○出資50萬，我借他140萬購買毒品，他要我跟他一同
    前往購買，所以他有攜帶槍枝」、「（毒品）不是我要的，
    是丙○○所要購買的」、「因為我要前往瞭解對方，我要報
    給甲○○瞭解」（高雄縣政府警察局湖內分局刑案偵查卷宗
    第10頁、第11頁）。同日於偵查中又稱：「丙○○要買的，
    我沒有施用海洛因，阿水一次出一塊海洛因，丙○○50萬元
    不夠買1塊，所以我湊剩下的錢，否則無法買，我要探聽消
    息。」、「我拿140萬元放在車內，他拿50萬元給我。」、
    「丙○○說要買，因為過年到了，我也要探聽這個消息。」
    、「我沒在賣，我先借他，他有機臺寄我那裡再扣回來就好
    了。」（95年度偵字第517號卷一第21頁背面至第22頁）。
    顯見被告在遭警查獲之初，係意圖將購買毒品之人推給丙○○，並極力撇清自己出資購買毒品的犯行，聲稱購毒者為丙○○，自己只是隨同前往，目的是刺探情資，以便提供給甲○○。因此被告一開始就已經設想要將自己脫身於購買毒品
    行為之外，並以自己只是前往刺探情資云云，作為脫免刑責
    之藉口，其狡黠飾詞，已可認定。
  ２再據證人甲○○前開證詞，被告乙○○在為警查獲前2日曾
    與其聯繫，而被告乙○○係在95年1月19日22時55分許，為
    警在雲林縣虎尾鎮○○路14之1號前查獲，有被告乙○○上
    開警訊筆錄記載可查，因此被告乙○○與甲○○聯繫之時間
    應該是在同年1月17日左右，亦可確定。又據證人甲○○證
    述，他回到雲林，在執行迅雷流氓案件期間被告乙○○被抓
    ，因此在被告乙○○與甲○○聯繫所謂「董仔，我欠50萬元
    」之後，證人甲○○業已返回雲林執行職務，客觀上被告並
    無不能與證人甲○○聯絡案情之情事存在。參酌同案被告王
    慶祝之上開證詞，原訂購買毒品的日期是95年1月18日，後
    來因渠籌不足款，所以臨時改到次日，顯然所謂既定的購毒
    日期，也是可以隨時更改的。若被告乙○○真係為刺探情資
    ，大有足夠的時間或機會，與證人甲○○聯繫討論後再進行
    ，並無被告乙○○所辯急迫到必須立即前往購毒而無法報告
    證人甲○○的情形。況且，被告乙○○若僅止於刺探情資，
    其跟隨同案被告王慶祝共同前往即可達到蒐集目的，又何庸
    自行出資購買毒品，甚至買得比王慶祝還要多，此實與常情
    相違。
  ３而依一般警民合作之常態，民眾除提供勞務協助員警執行職
    務、或於偶發情事猝然臨之，協助追捕嫌犯外，提供犯罪線
    索供員警追查，雖亦屬常情之一。但為求提供線索而不惜親
    罹法網重典，且又自行出資鉅額款項，此顯已違背人性之常
    ，本院認以被告乙○○於上開警訊、偵查中所陳顯現狡黠之
    智，當不可能為此超乎常理之舉。況被告乙○○於本件犯行
    中，非但自行購買190萬元之海洛因，且其同行之王慶祝亦
    購買170萬元的毒品，被告乙○○竟絲毫未向證人甲○○表
    示過王慶祝有關毒品的犯行，也沒有向證人甲○○提及關於
    共同被告丙○○持有槍砲的違法線索，更從未供述過關於「
    駱駝」的年籍、通訊資料，或者是「阿水」販賣毒品的確實
    地點，以供查緝。顯見被告乙○○充當證人甲○○之線民，
    充其量也只是一種選擇性的舉發。
  ４又參以被告乙○○所持用之0000000000號行動電話，經臺灣
    臺南地方法院檢察署檢察官實施通訊監察（95年度偵字第57
    1號卷二第63頁），獲悉如下列附件一通訊內容（95年度偵
    字第571號卷二第66頁、第67頁），而該通訊譯文中所謂「
    粗的」、「軟的」、「糖果」等均係毒品之暗語。而「半件
    」、「幼耶」、「整角」，亦係毒品之計量單位。另「洗」
    一詞，代表將毒品摻入其他物品，用以沖淡純度增加重量，
    以牟販賣時獲取更多利益的意思，上述用語均係眾所周知的
    毒品相關用詞，顯示被告乙○○之通訊內容均與毒品有關。
    雖然依照通訊監察譯文所示內容，無法認定被告乙○○最終
    是否確實已將毒品販賣給通話對象，但其每通電話的對話內
    容均係涉嫌交易毒品，已可認定。因此，依照上開被告乙○○通訊紀錄對話內容，可知被告乙○○平時即與毒犯交互往
    來，聯絡密切，並論及毒品交易事宜，因此本件被告乙○○
    一次販入大量毒品，並非單純持有，而係懷有用以出售牟利
    之意圖，亦甚明確。
  ５故依證人甲○○先前與被告乙○○合作之情形以觀，證人甲○○如非受被告乙○○欺瞞，即係有偏袒被告乙○○之嫌（
    證人於偵查中先稱：其與被告乙○○合作，沒有第三人知道
    、對被告乙○○提供線索所需之資金來源，其不知情；於本
    院則稱：被告乙○○是刑事組而非其個人之線民，被告乙○○當線民需要費用，係由被告乙○○自己承擔。）是以本院
    認被告乙○○乃游走黑白之間，選擇性俟機販入大量毒品以
    圖牟利，若不幸遭警查獲，再利用其擔任線民之角色脫免刑
    責，即以其充當線民來掩護自己販賣毒品的犯行之事證，堪
    可認定。從而證人甲○○之證言，本院認實不足作為被告乙○○有利之認定。
四、綜上，被告販入第一級毒品海洛因之犯行，罪證已甚明確，
    堪可認定，自應予以依法論處。
五、論罪科刑：
  (一)按毒品危害防制條例第4條第1項之所謂販賣行為，不以販入
    後復行賣出為必要，只要以營利意思為目的，而有販入或賣
    出二者其一之行為，即足構成，最高法院68年臺上字第606
    號判例、90年度臺上字第1898號、第2046號、第7030號判決
    意旨均可資參照。又查海洛因為毒品危害防制條例第2條第2
    項第1款所列之第一級毒品，是核被告乙○○所為販入海洛
    因之行為，係犯毒品危害防制條例第4條第1項之販賣第一級
    毒品罪。
  (二)被告乙○○持有第一級毒品海洛因之行為，為其販賣行為之
    低度行為，應為販賣之高度行為所吸收，不另論罪。
  (三)而按行為後法律有變更者，適用行為時之法律，但行為後之
    法律有利於行為人者，適用最有利於行為人之法律，刑法第
    2條第1項定有明文。被告乙○○行為後刑法已於94年2月2日
    修正公布，95年7月1日施行。修正前刑法第64條第2項原規
    定：「死刑減輕者，為無期徒刑，或15年以下12年以上有期
    徒刑」，修正後規定為：「死刑減輕者，為無期徒刑」；同
    法第65條第2項原規定：「無期徒刑減輕者，為7年以上有期
    徒刑」，修正後規定為：「無期徒刑減輕者，為20年以下15
    年以上有期徒刑」，新舊法比較結果，以修正前規定對被告
    乙○○較為有利。又刑法第59條之規定，為法院就刑之酌減
    審認標準見解之明文化，非屬法律變更，此部分無庸為新舊
    法比較。本院認為被告乙○○雖有上開販入第一級毒品之行
    為，但尚未出售即已遭查獲，對社會治安及國民健康，尚未
    造成重大危害，倘處以死刑或無期徒刑，不免過苛，且無從
    與大毒梟之惡行有所區隔，是其犯罪情狀相較於法定之重刑
    ，在客觀上足以引起一般人之同情，應依刑法第59條規定，
    酌量減輕其刑。
貳、被告丙○○部分：
一、公訴意旨略以：被告丙○○與乙○○共同基於販入第一級毒
    品海洛因後，販賣與欲施用毒品者營利之犯意聯絡，於95年
    1月18日前數日，約定由乙○○出資190萬元，其中50萬元為
    乙○○積欠被告丙○○之債務，充為被告丙○○之出資，並
    預於95年1月18日共同前往彰化地區向「阿水」購買第一級
    毒品海洛因1塊。後因同行之同案被告王慶祝請求將交易期
    日延至隔日，而於95年1月19日16時15分許，始由同案被告
    王慶祝協同李谷文前往雲林縣虎尾鎮○○路乙○○住處，而
    於同日17時10分許，由乙○○駕駛車牌號碼A9-9575號自用
    小客車，搭載被告丙○○及洪聖雄、王慶祝及李谷文前往彰
    化市「阿水」住處。到達該處後，被告丙○○及洪聖雄在外
    等候，王慶祝、李谷文、乙○○則進入屋內，嗣王慶祝購買
    170萬元之海洛因1袋，而乙○○則購買190萬元之海洛因1袋
    後，於返回雲林縣虎尾鎮○○路47之1號處時，為警當場查
    獲，員警除扣得上開毒品2袋外，並在車牌號碼A9-9575號自
    用小客車內扣得被告丙○○持有之92手槍1支（丙○○違反
    槍砲彈藥刀械管制條例部分，業經檢察官另行偵查起訴）。
    因認被告丙○○涉有毒品危害防制條例第4條第1項販賣第一
    級毒品罪嫌云云。
二、查公訴人認被告丙○○涉有販賣第一級毒品犯行，無非以
    共同被告乙○○所持用之0000000000號行動電話，94年12月
    24日17時21分、12月24日22時42分、12月25日10時40分、95
    年1月17日3時53分、1月17日11時42分，電話通訊監察譯文
    、通訊監察書、錄音帶。同案被告即證人王慶祝持用之00
    00000000號行動電話95年1月18日20時8分、1月19日15時31
    分電話通訊監察譯文及通訊監察書。共同被告乙○○95年
    1月20日警訊筆錄、95年1月20日偵查筆錄。被告丙○○95
    年1月20日警訊、偵查、法官訊問筆錄。扣案共同被告乙○○持有之海洛因1袋及現場照片等為其主要論據。
三、而訊據被告丙○○否認有販入第一級毒品海洛因犯行，辯解
    ：乙○○購買毒品之190萬元，均係乙○○自己出資，伊並
    無所謂出資50萬元之情事。
四、經查：
  (一)共同被告乙○○95年1月20日之警訊筆錄、95年1月20日之偵
    查筆錄，係以其被告身分應訊，其對於指訴丙○○犯罪之供
    述部分，原屬被告丙○○以外之第三人陳述，且該陳述並未
    依法以證人身份具結，被告丙○○之辯護人不同意使用作為
    證據，此項證據又無刑事訴訟法第159條之1至第159條之5所
    列情形，故共同被告乙○○之警訊、偵查筆錄，均不得作為
    認定被告丙○○本件犯罪之證據，合先說明。
  (二)按犯罪事實應依證據認定之，無證據不得認定犯罪事實；不
    能證明被告犯罪者，應諭知無罪之判決，刑事訴訟法第154
    條第2項、第301條第1項分別定有明文。又按認定不利於被
    告之事實，須依積極證據，苟積極證據不足為不利於被告事
    實之認定時，即應為有利於被告之認定，更不必有何有利之
    證據；另認定犯罪事實所憑之證據，雖不以直接證據為限，
    間接證據亦包括在內，然而無論直接或間接證據，其為訴訟
    上之證明，須於通常一般之人均不致有所懷疑，而得確信為
    真實之程度者，始得據為有罪之認定，倘其證明尚未達於此
    一程度，而有合理性懷疑存在時，即不得遽為被告犯罪之認
    定，最高法院30年上字第816號、76年臺上字第4986號判例
    意旨參照。且被告之自白不得作為有罪判決之唯一證據，仍
    應調查其他必要之證據，以察其是否與事實相符，刑事訴訟
    法第156條第2項定有明文，是附加於自白之佐證，亦須達於
    無合理懷疑之程度，且非只增強自白之可信性為已足，仍須
    具備構成犯罪要件事實之獨立證據，亦即除自白外，仍應有
    足可證明犯罪之必要證據，因此，無被告自白之案件，固應
    調查必要之證據，即已有被告自白之案件，亦須調查其他必
    要之證據，以察其是否與事實相符。
  (三)查被告丙○○於警訊中固曾自白稱：「我有出資50萬元，因
    我自己需要吸食海洛因毒品」、「我可以分得50萬元的海洛
    因毒品」等情（高雄縣政府警察局湖內分局刑案偵查卷宗第
    7頁），並於同日檢察官偵查中亦稱：「乙○○開遊藝場間
    ，我有寄放電玩機臺在裡面，25萬元是我的分紅，在現場乙○○給我，另25萬元是我賭博贏的」（95年度偵字第571號
    卷一第18頁）。甚而於原審羈押訊問時供稱：「因為這中間
    算乙○○他講到，算他有講到他是誰的線民，他說他要做給
    誰，他說要做給誰中間要去跟對方買1整塊的，他說要做給
    誰的時候，不夠錢，我說不夠錢的話，我幫忙出50萬元，這
    算內幕」等情（95年度偵字第571號卷二第21頁），均坦承
    自己出資50萬元與乙○○一起購買毒品。
  (四)然被告丙○○嗣在95年1月25日偵查中即改稱：「我沒有出
    錢，當時為了分擔才說要出50萬元，但實際上我沒有出錢，
    東西也與我無關」、「我沒有出錢的意思」、「我想想覺得
    不值得」、「因為前案被判，所以他們說再加到前案10年6
    月沒關係」（95年度偵字第571號卷一第76頁至第77頁）。
    參以同年2月15日經檢察官提被告丙○○與共同被告乙○○
    行對質，於乙○○暫退庭時，被告丙○○即稱：「毒品是乙○○的」、「他人在庭，我沒辦法說」、「會怕」（95年度
    偵字第571號卷一第120頁）。而經檢察官命乙○○入庭對質
    後時，被告丙○○即又沈默不敢言語（95年度偵字第571號
    卷一第121頁）等情。則被告丙○○前後態度不一，供述內
    容反覆，因此其自白，並未達到一般人均不致有所懷疑而得
    確信其為真實之程度。
  (五)再參以共同被告乙○○於原審以證人身分具結證稱：「190
    萬元我買的」、「丙○○，就是4、5個人一起走，也沒講什
    麼情形，就邀著有伴就走了」、「因為那時候丙○○說，說
    給他就好了，講給他就好了，意思就是他要擔，後來我想一
    想，我不這樣做，本來他講他要擔就好了，後來想一想，我
    不敢再騙檢察官，我就照實講」、「丙○○他不知道我是線
    民，現在他的意思是怕我沒有施用，怕我有買那個怕我卡到
    ，頭先我也怕到，就照他的話講」、「那確實是我出錢去買
    的」（原審卷第210頁背面至第21 2頁背面），已然明確證
    稱：渠警、偵訊之供述，純係因被告丙○○要分擔罪責，實
    際上購買毒品之190萬元，均係渠出資，被告丙○○並無出
    資50萬元之情事。
  (六)此外，同案被告即證人王慶祝於原審亦具結證稱：買毒品當
    天丙○○雖然也一起前往，但是因為丙○○是乙○○約去的
    ，所以丙○○為何會去，他也不知道。到達「阿水」住處，
    只有他、乙○○、李谷文3人進入，剩下丙○○、洪聖雄在
    外面，不知道他們在做什麼，也不知道為何他們沒有一起進
    去。他自己買了170萬元的海洛因，乙○○買了190萬元。乙○○的190萬元如何出資，他並不知道，在車上也沒聽到乙○○提起，一路上也都沒提到，他自始至終都沒有看到丙○○有拿錢給乙○○。他的錢放在背包中自己揹著，乙○○的
    錢應該也是自己揹。後來他買的毒品是請李谷文幫忙揹著，
    所以警察是在李谷文身上查獲他所購買的毒品，至於乙○○
    的毒品他不知道放在何處。被抓的時候，乙○○所買的毒品
    是在乙○○身上被查獲等情明確（原審卷第202頁至第208頁
    ）。顯然證人王慶祝在整個購買毒品的過程中，並未見聞被
    告丙○○有何實際出資之情形。而據王慶祝上開證述足認，
    被告丙○○並未隨同進入與「阿水」交易，而係與洪聖雄共
    同在外等候，若被告丙○○果真出資50萬元，為瞭解自己購
    買毒品之數量、品質，理應隨同在旁觀看監督始符常情。何
    況本件員警亦非在被告丙○○身上查獲毒品，因此客觀上亦
    無證據可資證明被告丙○○確實有出資50萬元與乙○○共同
    購買毒品，或員警查獲乙○○持有之毒品，係乙○○與被告
    丙○○所共有。
  (七)參酌前述乙○○、王慶祝之通訊監察譯文內容，其中亦無任
    何談及被告丙○○是否出資之情事。
  (八)再依扣案毒品及現場照片，也無法單獨認定係被告丙○○涉
    嫌共同販入毒品。故本件除被告丙○○前後不一之自白外，
    並無其他具備構成犯罪要件事實之獨立證據存在，依首開說
    明，本諸無罪推定之原則，自應為被告丙○○有利之認定，
    而為其無罪之判決。
、原審審理結果，(一)認被告乙○○販賣第1級毒品部分罪證明
    確，適用毒品危害防制條例第4條第1項、第18條第1項前段
    刑法第2條第1項前段、第11條前段、第59條規定，並審酌被
    告乙○○年輕力壯，不思正途謀生，竟非法販毒營利，且又
    利用線民身分掩護犯行，對於社會治安危害非輕，犯罪後又
    企圖將罪責推諉他人，並圖以線民身分飾詞狡辯，毫無悔意
    ，暨其本件販入毒品雖僅1次，然數量甚鉅等一切情狀，量
    處被告乙○○有期徒刑11年。另說明扣案之被告乙○○所有
    海洛因1袋（淨重356.06公克、空包裝重5.36公克），屬第
    一級毒品，為違禁物，應依同法第18條第1項前段規定沒收
    銷燬之，另同案被告王慶祝與被告乙○○間並無共犯關係，
    渠所持有之海洛因，係王慶祝涉案之證物，應待王慶祝部分
    審結時，另行宣告沒收銷燬，併此敘明。其認事用法俱無不
    合，量刑亦稱妥適，被告乙○○上訴意旨否認犯罪，空言指
    摘原判決不當，並無可取，為無理由，應予駁回。(二)另原審
    以不能證明被告丙○○犯罪為由，諭知無罪之判決，經核尚
    無不合，檢察官上訴意旨指摘原判決，求為撤銷改判被告丙○○有罪，亦無理由，其上訴應予駁回。
據上論斷，應依刑事訴訟法第368條，判決如主文。
本案經檢察官曾銘芳到庭執行職務。
中　　華　　民　　國　　96　　年　　7 　　月　　13　　日
                  刑事第二庭    審判長法　官    吳勇輝
                                      法　官    吳森豐
                                      法　官    郭千黛
以上正本證明與原本無異。
如不服本判決，應於收受本判決後十日內向本院提出上訴書狀。
其未敘述上訴理由者並得於提起上訴後十日內向本院補提理由書
狀（均須按他造當事人之人數附繕本）「切勿逕送上級法院」。
　　　　　　　　　　　　　　　　　　　書記官    尤乃玉
中　　華　　民　　國　　96　　年　　7 　　月　　16　　日
附錄：本判決論罪科刑法條全文
毒品危害防制條例第4條第1項
製造、運輸、販賣第一級毒品者，處死刑或無期徒刑；處無期徒
刑者，得併科新臺幣1千萬元以下罰金。
【附件一】
  94年12月24日17時21分：
    (甲)通話對象：0000000000號行動電話持用人。
    (乙)通話內容：
      友人：喂，街耶（音譯），你那裡有硬的嗎。
      被告：有啊。
      友人：有我去跟你拿喔，我在樓下。
  94年12月24日22時42分
    (甲)通話對象：0000000000號行動電話持用人。
    (乙)通話內容：
      友人：在忙嗎？我有一件事要問你。
      被告：嘿什麼事？
      友人：我明說（音譯）啦，你知道嗎？
      被告：恩你說。
      友人：那個粗了有嗎？這回要算多少？
      被告：來虎尾再說啦。
      友人：沒啦，現在是海口（音譯）那邊叫我問的啦。
      被告：13、1萬5那，粗的1兩（音譯）。
      友人：要不然等一下我到虎尾打給你。
  94年12月25日10時40分
    (甲)通話對象：0000000000號行動電話持用人。
    (乙)通話內容：
      友人：喂！老大，我朋友那有留7個，有興趣嗎？
      被告：粗耶喔？
      友人：軟的啦。
      被告：7個好的，好的還是壞的？
      友人：好的啦，空間（音譯）很寬敞，半件的都洗到4倍
            說，他現在1個給我25啦。
      被告：要去哪裡拿？
      友人：臺中啊。
      被告：你有沒有拿1個看看？
      友人：不然我去拿1個樣本給你看看。
      被告：若可以我就直接跟他拿了。
  95年1月17日3時53分：
    (甲)通話對象：0000000000號行動電話持用人。
    (乙)通話內容：
      友人：評哥，你有在睡覺了嗎？你在哪裡？
      被告：沒有，我在5樓這虎尾。
      友人：啊你1個要賣我多少？
      被告：我跟你說風阿雞（音譯）這批算不漂亮。
      友人：不漂亮喔，我現在就是跟別人拿2兩（音譯），結
            果東西有味道，我要退還給他。
      被告：這東西是不漂亮啦，但還可以吃啦。
      友人：有味道嗎？那東西是幼耶（音譯）還是整角？
      被告：沒有味道，有整角也有幼的阿。
      友人：有稍微黑黑的嗎？我這裡算是還有，怕說又是同批
            的。
      被告：沒有啦，應該是不是。
      友人：沒關係等等我要過去打給你。
      被告：還是看怎樣，出一出算便宜一點，不然勇哥（音
            譯）怎麼打電話給你，他也是有吃到，還是可以吃
            啦，只是看起來比較醜，你再看怎樣，若可以就幫
            忙用一用。
      友人：好啦沒關係。
      被告：你試看看若可以就用，不行就不要用，你聽懂嗎？
      友人：我這2個先處理，等一下再過去。
  95年1月17日11時42分
    (甲)通話對象：0000000000號行動電話持用人。
    (乙)通話內容：
      友人：喂評哥，我龍量（音譯）啦，你等一下喔。
      女友人：評哥，我金姐（音譯）啦，我要跟你調糖果，
              我現金跟你拿，上次我欠你的，之後比較鬆的時
              候，我再給你。
      被告：那不用再說了。
      女友人：沒有啊，我想說還是要跟你說一下。
      被告：那沒關係啦。
      女友人：我帶現金來虎尾，要跟你拿糖果沒看到你。
      被告：你跟坤龍（音譯）說，我在5樓啦。
